【裁判字號】    97,破抗,10
【裁判日期】    970131
【裁判案由】    聲請和解
【裁判全文】
台灣高等法院民事裁定                  97年度破抗字第10號
抗  告  人  甲○○
上列抗告人聲請和解事件，對於中華民國96年11月30日台灣台北
地方法院96年度破字第94號裁定，提起抗告，本院裁定如下：
    主  文
抗告駁回。
抗告程序費用由抗告人負擔。
    理  由
一、按債務人不能清償債務者，在有破產聲請前，得向法院聲請
    和解。又法院駁回和解之聲請時，應依職權宣告債務人破產
    ，固為破產法第６條、第35條所明定。惟所謂不能清償債務
    ，係指應即時清償之債務，客觀上不論以正當之財產、勞務
    、信用，均無法繼續清償之意。至於所稱法院應依職權宣告
    債務人破產云者，仍應以債務人因不能清償債務，而經法院
    駁回其和解聲請為要件。倘債務人尚非不能清償債務，法院
    自無於駁回和解聲請之同時，依職權宣告債務人破產之餘地
    。
二、本件抗告人於原法院聲請意旨略以：伊因遭友人惡意倒會，
    而陷入週轉不靈之困境。又因不諳理財，不當動用現金卡及
    信用卡之循環利息，造成以卡養卡之窘境。更於93年間，遭
    受詐騙集團以退稅為名，詐騙約新台幣（下同）50萬元，終
    致債台高築，所積欠債務已累計350萬餘元。如以年息15%計
    算，每月利息之支出即高達4萬3,000餘元。縱名下仍有祖產
    農地若干筆，惟因其上訂有三七五租約，且共有人眾多，變
    現不易。至於伊現從事計程車載客業務，扣除營業成本，月
    入僅餘３萬餘元，如再扣除生活所必需，顯無清償債務之可
    能，已符破產之條件。惟伊仍願以最大誠意，先聲請破產前
    之和解，如債權人不同意和解，亦併請依破產法第35條、第
    57 條之規定，依職權宣告伊破產等語。
三、經查，抗告人所負之債務，經原法院依其所提出之債權人清
    冊，向各該債權銀行函查結果，總計為167萬8,991元（詳如
    原裁定附表一所示）。至抗告人之資產，除日產1997年份汽
    車乙輛外，尚有現金35萬1,019元， 及如原裁定附表二所示
    之11筆土地（應有部分）。而上開土地（應有部分）經依公
    告現值計算，其價額已高達876萬1,169元 （見原法院卷7頁
    至20頁之全國財稅歸戶財產查詢清單、土地登記謄本及銀行
    存摺影本）。縱以半價出售該土地，所得款項，併計其他財
    產，尚足以債償所積欠之債務。再參以抗告人係41年12月7
    日出生（見同前卷21頁戶籍謄本），現約55歲，尚屬壯年。
    且自承其從事計程車載客業務，扣除成本，月入仍有３萬餘
    元等情，亦見其並非無償債之能力，而不屬無信用能力之人
    。
四、況依抗告人向原法院聲請和解，所提出之和解方案書，雖表
    示願以其名下之土地，依目前公告現值約50％計價，移轉登
    記予各債權人，用以抵償債務之全部。然該和解方案為台新
    國際商業銀行股份有限公司、中國信託商業銀行股份有限公
    司、永豐商業銀行股份有限公司、萬泰商業銀行股份有限公
    司、美商花旗銀行股份有限公司、國泰世華商業銀行股份有
    限公司等債權銀行所不同意（見原法院卷35至43頁各該銀行
    之回函或陳報狀），顯見無成立破產和解之可能。是其聲請
    破產和解，自屬不應准許，應予駁回。又抗告人既非不能清
    償債務，縱法院駁回其破產和解之聲請，揆諸首開說明，仍
    無依職權宣告抗告人破產之餘地。原法院因而駁回抗告人之
    聲請（且未依職權宣告抗告人破產），於法洵無違誤。抗告
    意旨，指摘原裁定不當，聲明廢棄，非有理由。
五、據上論結，本件抗告為無理由，爰裁定如主文。
中    華    民    國    97    年    1     月    31    日
                    民事第十二庭
                        審判長法  官  陳駿璧
                              法  官  陳邦豪
                              法  官  王仁貴
正本係照原本作成。
本裁定除以適用法規顯有錯誤為理由，並經本院許可外，不得再
抗告。如提起再抗告，應於收受後10日內委任律師為訴訟代理人
向本院提出再抗告狀。並繳納再抗告費新台幣１千元。
中    華    民    國    97    年    2     月    1     日
                              書記官  章大富


司法院資訊處製作；財團法人民間司法改革基金會備份。
